【裁判字號】    92,交訴,82
【裁判日期】    921224
【裁判案由】    公共危險等
【裁判全文】
臺灣臺北地方法院刑事判決                          九十二年度交訴字第八二號
    公  訴  人  臺灣台北地方法院檢察署檢察官
    被      告  戊○○  男  民.
右列被告因公共危險等案件，經檢察官提起公訴（九十二年度偵字第一一０五０號）
，本院判決如左：
    主  文
戊○○從事業務之人，因業務上之過失傷害人，處有期徒刑肆月；又駕駛動力交通工
具肇事，致人受傷而逃逸，處有期徒刑拾月。應執行有期徒刑壹年。
    事  實
一、戊○○(1)前於民國八十一年九月間，因犯違反麻醉藥品管理條例、肅清煙毒條例
    等案件，經本院判處有期徒刑五年一月、有期徒刑三月、有期徒刑三年一月，合
    併定執行刑為有期徒刑八年二月，判決確定後由檢察官簽發執行指揮書發監執行
    ，依執行指揮書之記載本應於八十九年五月二十七日執行完畢，嗣於八十五年五
    月七日縮短刑期假釋出監；又於(2)八十六年八月間，因犯違反肅清煙毒條例案件
    ，經本院判處有期徒刑三年六月，判決確定後由檢察官指揮發監執行，依執行指
    揮書之記載應於九十年四月二十七日執行完畢；而因戊○○於前所犯(1)案件之假
    釋期間內，故意更犯上開(2)之案件，受有期徒刑以上刑之宣告，經撤銷假釋後，
    其前所犯(1)案件應執行之殘刑三年十一月二日，則由檢察官簽發執行指揮書自上
    開(2)案件執行完畢翌日（即九十年四月二十八日）接續執行，依執行指揮書之記
    載，本應於九十四年三月二十九日執行完畢，嗣於九十年十二月二十一日縮短刑
    期假釋出監，假釋期間應於九十四年一月四日屆滿（戊○○以上前科於本件均不
    構成累犯，其於後述行為時尚在假釋期間內）。
二、戊○○自九十一年六月間起在台北縣新店市○○路、中正路二處經營燒烤店，由
    其擔任負責人，以販售燒烤飲食為業，於其在九十二年一月間考取汽車駕駛執照
    前，有關前二處之燒烤店補貨事宜，均由其胞兄或胞弟駕駛汽車搭載其前往市場
    為之，自九十二年一月間戊○○考領得汽車駕駛執照後，該二處燒烤店之補貨事
    宜，乃由戊○○駕駛其胞兄謝義雄所有之車號Ｅ七－五一九號營業用小客車或其
    胞弟所有之汽車前往台北市環南市場或中央市場自行為之，故自九十二年一月間
    起，戊○○駕駛汽車自行採買販售之燒烤食物乃戊○○基於販售燒烤飲食業務之
    社會地位所繼續反覆執行，為順利完成其販售燒烤飲食之主要業務所附隨之準備
    工作及輔助事務，且與其主要業務有直接、密切之關係，其駕駛汽車前往環南市
    場或中央市○○○○○道路上行駛，乃屬於基於其社會生活上之地位而反覆執行
    之事務，為從事駕駛業務之人。
三、九十二年三月二十六日上午五時許，戊○○駕駛其胞兄謝義雄所有之車號Ｅ７－
    五一九號營業小客車，自台北縣新店市○○路九十一巷一弄十五號二樓住處出發
    欲往台北市環南市場補貨，途中因忘記攜帶皮包，復將車折返，於同日上午五時
    二十分許，沿新店市○○路由北往南行駛，行經該路與自由街之無交通號誌之交
    岔路口時，應注意車前狀況，並隨時採取必要之安全措施，且依當時天候晴、市
    區○○道路路面乾燥、無缺陷、無障礙物、視距良好之情形，並無不能注意之情
    況，竟因睡眠不足而疏未注意，擦撞同方向在道路右邊側行走之行人丙○○，繼
    而往前衝撞同方向騎乘腳踏車之丁○○，再撞擊置放於路邊之甲○○所有Ｊ４－
    二四四六號自用小客車始停住，致丙○○受有頭部外傷併腦震盪、頭皮、右耳多
    處撕裂傷、左小腿撕裂傷、腹部挫傷等傷害；丁○○受有頭部外傷合併頭皮撕裂
    傷、左側第三肋骨骨折、四肢多處擦傷等傷害（戊○○對丁○○所涉犯業務過失
    傷害部分已據丁○○於偵查中撤回告訴）。而戊○○肇事致人受傷後，未下車報
    警及救治傷患，竟另行起意搭乘計程車逃逸，返回台北縣新店市○○路九十一巷
    一弄十五號二樓住處地下室停車場樓梯間藏匿。嗣經路人記下戊○○所駕駛汽車
    車號報警處理，經警於同年月二十七日二十三時二十五分查獲，始知上情。
四、案經台灣台北地方法院檢察署檢察官指定丙○○之子乙○○為代行告訴人後偵查
    起訴。
    理  由
壹、程序方面：按犯罪之被害人得為告訴，刑事訴訟法第二百三十二條定有明文。本
    件被害人丙○○之子乙○○於警訊雖表明代理被害人丙○○提出告訴（見偵查卷
    第十頁背面），惟並未提出受被害人丙○○委任而提出告訴之委任狀；又被害人
    丙○○因本件車禍受有頭部外傷併腦震盪、頭皮、右耳多處撕裂傷、左小腿撕裂
    傷、腹部挫傷等傷害，但未達重傷害之程度，有財團法人天主教耕莘醫院九十二
    年六月十一日九二耕醫醫事字第七一二號函附病歷摘錄單在卷可查（見偵查卷第
    五十、五十一頁），惟依車禍當時被害人所受傷害，足認其意識不清，客觀上不
    能行使告訴權，故檢察官於九十二年五月二十日偵訊時當庭指定乙○○為代行告
    訴人（見偵查卷第四十三頁背面），尚未逾告訴期間（案發時為九十二年三月二
    十六日），依刑事訴訟法第二百三十六條第一項、第二百三十七條第一項之規定
    ，程序上並無不合，合先敘明。
貳、實體方面：
一、右述事實二及三之部分，業據被告戊○○於警訊、檢察官偵查及本院審理時坦承
    不諱（見偵查卷第七至九、四十三至四十四頁、本院九十二年十二月八日審判筆
    錄），核與證人丁○○供述之情節相符（見偵查卷第十二頁），並有道路交通事
    故現場圖（見偵查卷第四頁）、道路交通事故調查報告表(一)、(二)（見偵查卷第五
    、六頁）、台北縣政府警察局新店分局道路交通事故補充資料表（見偵查卷第十
    七頁）、照片十二張（見偵查卷第十八至二十三頁）、交通事故分析研判表（見
    偵查卷第三十六頁）、被害人丙○○之診斷證明書（見偵查卷第二十六頁）足資
    佐證，按汽車行駛時，駕駛人應注意車前狀況，隨時採取必要安全措施，道路交
    通安全規則第九十四條第三項定有明文。被告駕駛汽車在上開肇事地點行駛，本
    即應注意車前狀況，隨時採取必要之安全措施，而依當時情形又非不能注意，竟
    因睡眠不足而疏未注意，擦撞同方向在道路右邊側行走之行人即被害人丙○○，
    致丙○○受有前開所述之傷害，其就本件事故之發生負有過失甚為明確，是依(一)
    證人丁○○之供述及(二)道路交通事故現場圖、道路交通事故調查報告表(一)、(二)、
    台北縣政府警察局新店分局道路交通事故補充資料表、照片十張、交通事故分析
    研判表、被害人丙○○之診斷證明書等補強證據皆足資擔保被告於警訊、檢察官
    偵查及本院審理中所為之上開任意性自白具有相當程度之真實性，而得使本院確
    信被告前述自白之犯罪事實確屬真實，從而依刑事訴訟法第一百五十六條第一項
    「被告之自白，非出於強暴、脅迫、利誘、詐欺、疲勞訊問、違法羈押或其他不
    正之方法，且與事實相符者，得為證據。」及第二項「被告之自白，不得作為有
    罪判決之唯一證據，仍應調查其他必要之證據，以察其是否與事實相符。」規定
    ，本院自得依被告前述自白及各該補強證據認定被告確有為前述犯行，本件事證
    明確，被告之犯行堪以認定。
二、按「刑法上所謂業務，係指個人基於其社會地位繼續反覆所執行之事務，包括主
    要業務及其附隨之準備工作與輔助事務在內。此項附隨之事務，並非漫無限制，
    必須與其主要業務有直接、密切之關係者，始可包含在業務概念中，而認其屬業
    務之範圍。」（最高法院八十九年台上字第八０七五號判例參照），如前所述，
    被告駕駛汽車自行採買販售之燒烤食物乃其基於販售燒烤飲食業務之社會地位所
    繼續反覆執行，為順利完成其販售燒烤飲食之主要業務所附隨之準備工作及輔助
    事務，且與其主要業務有直接、密切之關係，其駕駛汽車前往環南市場或中央市
    場補貨而在道路上行駛，乃屬於基於其社會生活上之地位而反覆執行之事務，被
    告自為從事駕駛業務之人，則被告戊○○有前述駕駛上之過失，而使被害人丙○○受傷之行為，核其此部分之行為係犯刑法第二百八十四條第二項前段之業務過
    失傷害罪；另被告駕駛上開汽車肇事致被害人丙○○、已提出告訴嗣又撤回之丁○○受傷後而逃逸之行為（肇事逃逸部分非告訴乃論，雖告訴人丁○○於偵查中
    撤回告訴，本院仍應予審理），核係犯刑法第一百八十五條之四之駕駛動力交通
    工具肇事，致人受傷而逃逸罪。被告所犯上開二罪，一為故意犯，一為過失犯，
    犯意各別，構成要件互異，應予分論併罰。爰審酌被告有如事實欄一所述前科，
    其於本件行為時尚在如事實欄一所述前科之假釋期間內（本院卷內之台灣高等法
    院被告全國前案紀錄表及其所犯上開案件之判決書、執行指揮書參照），猶不知
    惕勵自己，於駕車肇事後未留在現場協助救護，竟枉顧被害人生命安全逕行離去
    、惡性非輕，幸被害人經他人送醫急救後始倖免於更大之傷害及其過失程度、被
    害人丙○○所受傷害暨其犯後尚能坦承犯行，犯後態度尚稱良好等一切情狀，就
    其所犯上開二罪，分別量處如主文所示之刑，並定其應執行之刑。
據上論斷，應依刑事訴訟法第二百九十九條第一項前段，刑法二百八十四條第二項前
段、第一百八十五條之四、第五十一條第五款，罰金罰鍰提高標準條例第一條前段，
判決如主文。
本案經檢察官陳焜昇到庭執行職務
中      華      民      國    九十二    年     十二     月    二十四    日
                                      臺灣臺北地方法院交通法庭
                                          審判長法  官  葉建廷
                                                法  官  林怡秀
                                                法  官  官信成
右正本證明與原本無異。
如不服本判決，應於判決送達後十日內向本院提出上訴狀 (應附繕本)，上訴於臺灣高
等法院。
                                                書記官  梁淑時
中      華      民      國    九十二    年     十二     月    二十四    日
附錄本案論罪科刑法條全文：
中華民國刑法第二百八十四條：
因過失傷害人者，處六月以下有期徒刑、拘役或五百元以下罰金，致重傷者，處一年
以下有期徒刑、拘役或五百元以下罰金。
從事業務之人，因業務上之過失傷害人者，處一年以下有期徒刑，拘役或一千元以下
罰金，致重傷者，處三年以下有期徒刑、拘役或二千元以下罰金。
中華民國刑法第一百八十五條之四：
駕駛動力交通工具肇事，致人死傷而逃逸者，處六月以上五年以下有期徒刑。


司法院資訊處製作；財團法人民間司法改革基金會備份。
